臺灣新竹地方法院刑事判決　　　　　　　　　　　　　　九十三年度易字第四四號
　　公　訴　人　臺灣新竹地方法院檢察署檢察官
　　被　　　告　丁○○
右列被告因傷害案件，經檢察官提起公訴（九十二年度偵字第三三二八號），本院判
決如左：
    主  文
丁○○連續傷害人之身體，處拘役拾日，如易科罰金，以佰元折算壹日。
車頂鐵架壹只沒收之。
    事  實
一、丁○○與乙○○係對門之鄰居關係，自民國九十二年三月份間起，彼此即因細故
    生有嫌隙、相處不睦。於九十二年五月三十一日下午四時許，正值丁○○駕駛車
    號Ｗ六─一四○一號休旅車外出時，因其作勢挑釁乙○○，乙○○遂持照相機站
    在其位於新竹市○區○○里○○鄰○○○街一○巷五弄九號住所前欲拍照存證，
    丁○○見狀竟心生不滿，基於傷害之概括犯意，先下車以右手徒手毆打乙○○左
    側頭部一拳，致乙○○受有左側頭皮三公分乘三公分挫傷之傷害。乙○○被毆打
    後，隨即向屋內大聲喊：「對面（丁○○）打人」，其子甲○○聞聲後即手持掃
    把一支欲防護乙○○，丁○○隨即走回住處，將其所有放置車庫之車頂鐵架拿出
    ，並朝甲○○頭部揮打，雖經甲○○以手持之掃把予以抵擋，惟仍造成甲○○受
    有右側頭皮三公分乘三公分挫傷之傷害，嗣經甲○○報警後，經警到場處理並扣
    得丁○○所有供犯上開傷害犯行所用之車頂鐵架一只。
二、案經乙○○及甲○○訴由新竹市警察局第二分局報告台灣新竹地方法院檢察署檢
    察官偵查起訴。
    理  由
一、訊據被告丁○○固不否認徒手毆打乙○○頭部致其受傷之犯行，惟否認有何傷害
    甲○○之犯行，辯稱：當時甲○○自己拿掃把衝出來，因為有斜坡，係其自行跌
    倒，其並未毆打甲○○云云。經查：被告丁○○毆打告訴人乙○○後，告訴人甲○○聞聲出來並手持掃把欲防護乙○○，卻遭被告持其所有之車頂鐵架毆打其頭
    部之事實，業經告訴人乙○○及甲○○分於警、偵訊及本院調查時為相同且一致
    之陳述（參九十二年度偵字第三三二八號偵查卷第七頁、第九頁、第二十頁、第
    三八頁、第三九頁、第八五頁、第八九頁及本院九十三年四月八日之準備程序筆
    錄），核與證人趙郁菁證述情節相符（參上開偵查卷第十一頁、第八七頁），並
    有診斷證明書、現場模擬照片十張及扣案車頂鐵架在卷足佐（參上開偵查卷第十
    六頁、第十九頁、第二十頁、第九九頁至第一０三頁）。本院參酌告訴人等於本
    院陳述時，論理一貫並無任何邏輯不合之處，且觀諸診斷證明書所載受傷之傷勢
    及部位，確與告訴人等前開指訴情節相符，是以若非確有其事，告訴人等實無由
    自令自己於傷以陷被告於罪之理，況以告訴人甲○○所受傷勢在頭部觀之，亦顯
    非單純經由跌倒可致，是被告上開所辯尚不足採。又被告聲請傳訊證人丙○○以
    明其所辯為真部分，亦經證人丙○○到庭證稱當時僅聽到爭吵聲，且看到幾個人
    在拉扯，因其位處四樓，且隔著紗窗，故詳細情形並不清楚等語（參本院九十三
    年五月四日之審理筆錄），故本院實無法就此得出有利被告之認定。至被告另辯
    稱係因告訴人乙○○先拿出瓦斯槍向其噴灑，其基於正當防衛始拿出車頂鐵架云
    云。惟按正當防衛，係指對於現在不法之侵害，出於防衛自己或他人權利之行為
    始足當之。本案若依被告所言，當時係因告訴人乙○○手持瓦斯槍對其造成不法
    侵害，依法亦應由被告對造成侵害者即告訴人乙○○實施防衛行為始足當之，然
    被告捨此不由，反持車頂鐵架朝乙○○之子即告訴人甲○○處毆打並造成其身體
    侵害，亦與上開正當防衛之要件不相當。故本案事證明確，被告犯行洵堪認定，
    自應依法論科。
三、核被告丁○○所為，係犯刑法第二百七十七條第一項之傷害罪。其先後二次傷害
    犯行，時間緊接、方法相同，觸犯構成要件相同之罪名，顯係基於概括犯意為之
    ，應依連續犯之規定，論以一罪，並加重其刑。爰審酌被告與告訴人等係對門鄰
    居，本應敦親睦鄰、守望相助，卻因細故引發不悅進而發生糾紛，不思循理性途
    徑解決，而以暴力相向，徒使鄰里關係惡化、彼此關係緊張且令告訴人等蒙受身
    心傷害而無濟於事，且事後未與告訴人等達成民事損害賠償之和解，與其犯罪手
    段、告訴人所受傷害程度等一切情狀，量處如主文所示之刑，並諭知易科罰金之
    折算標準。末扣案之車頂鐵架一只為被告所有，係供犯本案傷害犯行所用之物，
    爰依法宣告沒收之。
據上論斷，應依刑事訴訟法第二百九十九條第一項，刑法第五十六條、第二百七十七
條第一項、第四十一條第一項、第三十八條第一項第二款，罰金罰鍰提高標準條例第
一條、第二條之規定，判決如主文。
本案經檢察官戊○○到庭執行職務。
中      華      民      國      九十三    年    五      月      二十五  日
                                  臺灣新竹地方法院刑事第一庭
                                      審判長法  官  賴  淑  敏
                                            法  官  黃  美  文
                                            法  官  彭  淑  苑
右正本證明與原本無異。
如不服本判決，應於判決送達後十日內向本院提出上訴狀( 應附繕本 )，上訴於臺灣
高等法院。
                                            書記官  李  佩  真
中      華      民      國      九十三    年    五      月      二十五  日
中華民國刑法第二百七十七條第一項(普通傷害罪)
傷害人之身體或健康者，處三年以下有期徒刑、拘役或一千元以下罰金。
